最高法院刑事判決　　　　　　　　　 110年度台上字第5789號
上　訴　人　吳博堯


原審辯護人　房佑璟律師
上列上訴人因違反毒品危害防制條例案件，不服臺灣高等法院臺
中分院中華民國110年5月20日第二審判決（110年度上訴字第304
號，起訴案號：臺灣臺中地方檢察署109年度偵字第22714號），
由其原審辯護人代為提起上訴，本院判決如下：
    主  文
上訴駁回。
    理  由
按刑事訴訟法第377 條規定：上訴於第三審法院，非以判決違背
法令為理由，不得為之。是提起第三審上訴，應以原判決違背法
令為理由，係屬法定要件。如果上訴理由書狀並未依據卷內訴訟
資料，具體指摘原判決不適用何種法則或如何適用不當，或所指
摘原判決違法情事，顯與法律規定得為第三審上訴理由之違法情
形，不相適合時，均應認其上訴為違背法律上之程式，予以駁回
。
本件原判決維持第一審論處上訴人吳博堯販賣第二級毒品罪刑（
累犯，處有期徒刑7年6月），並為沒收（追徵）宣告之判決，駁
回上訴人在第二審之上訴，已分別詳敘其調查證據之結果及證據
取捨並認定事實之理由；所為論斷，均有卷存證據資料可資覆按
。
上訴人之上訴意旨略稱：
上訴人不認識曾俊豪，未於民國109年3月24日使用LINE（暱稱
  Po Yao）與曾俊豪聯絡，也未曾到過曾俊豪位於臺中市南區之
  住處或在該處交付第二級毒品甲基安非他命予曾俊豪，「Po Y
  ao」並非上訴人。
原判決對上訴人及原審辯護人就曾俊豪手機內之收據照片所為
  之抗辯，均未說明及調查，而該收據照片是否曾俊豪所拍攝，
  以及有無經修圖軟體進行變更修正，均須將該照片進行鑑定分
  析，而非由原審目視翻拍之影本即可認定，況曾俊豪未提出該
  收據正本，自非適格之補強證據，原判決對此部分有判決理由
  不備及應於審判期日調查之證據而未予調查之違誤。
本案僅購毒者曾俊豪有瑕疵之指證，且其目前亦涉犯販賣毒品
  案件，有供出上手因而查獲之減刑誘因，誠有重大道德風險，
  又無其他補強證據，即不可採，原判決以之作為不利於上訴人
  之認定，有不適用法則之違誤。
上訴人及原審辯護人於原審即已對於曾俊豪住處大樓之錄影畫
  面擷圖之證據能力提出爭執，原審卻未將之送請鑑定分析，應
  無證據能力，亦未排除該證據，而為上訴人不利之認定，有應
  於審判期日調查之證據而未予調查、判決理由矛盾及不適用法
  則之違誤。
原審於調查證據時已知悉上訴人使用之LINE暱稱為「pipi」，
  且曾俊豪與「Po Yao」間之LINE並無任何相關對話訊息紀錄，
  可證明該「Po Yao」為上訴人，即無法證明上訴人與曾俊豪有
  於起訴書所載時地聯絡、見面，原審竟僅以「Po Yao」之英文
  羅馬拼音發音與上訴人名字近似，即認定為上訴人，誠屬率斷
  ，亦有應於審判期日調查之證據而未予調查、判決理由不備及
  矛盾之違誤。
上訴人及原審辯護人已向原審說明，往仁義街方向之道路為臺
  中市重要之聯絡道路，上訴人為白牌計程車司機，於凌晨經過
  臺中市南區復興路及學府路口，載送旅客、酒客，所在多有，
  原判決以路口監視器錄影畫面認定上訴人具有本案犯罪事實，
  且對於上訴人之抗辯未有任何說明，實屬率斷，有判決不備理
  由之違誤。
曾俊豪持用手機截圖，毫無其與上訴人聯絡毒品交易之種類數
  量價格之紀錄，實難以證明曾有與上訴人聯絡毒品交易事宜，
  何況，也無從證明該與曾俊豪聯絡之人即為上訴人，此即非適
  格之補強證據。原審未調查此曾俊豪持用手機截圖之內容，竟
  率認定有本案犯罪事實，有應於審判期日調查之證據而未予調
  查及判決理由矛盾之違誤等語。
惟查：
被告以外之人於審判外之陳述，雖不符刑事訴訟法第159條之1
  至之4 規定，而經當事人於審判程序同意作為證據，法院審酌
  該言詞陳述或書面陳述作成時情況，認為適當者，亦得為證據
  ，同法第159條之5第1 項定有明文；至「當事人、代理人或辯
  護人於法院調查證據時，知有第159條第1項不得為證據之情形
  ，而未於言詞辯論終結前聲明異議者，視為有前項之同意」，
  復為同條第2 項所明定。本條規定之立法意旨，在於確認當事
  人對於傳聞證據有處分權，得放棄反對詰問權，同意或擬制同
  意傳聞證據可作為證據，屬於證據傳聞性之解除行為，如法院
  認為適當，不論該傳聞證據是否具備刑事訴訟法第159條之1至
  之4 所定情形，均容許作為證據。而此僅係判斷證據能力有無
  之規定，非關證據證明力取捨之問題；二者之層次有別，不容
  混淆。依卷內資料，上訴人及其原審辯護人在原審準備程序期
  日，經受命法官詢以對檢察官所提出各項證據方法（包含曾俊
  豪住處大樓之錄影畫面擷圖）之證據能力有何意見時，上訴人
  答稱：「請辯護人為我陳述」，其原審辯護人則除對於曾俊豪
  警詢及偵查之證詞、偵卷第229 頁台新銀行的自動櫃員機的交
  易明細翻拍照片外，對「其餘供述及非供述證據不爭執證據能
  力，但爭執證明力」（見原審卷第57、59至60頁）。至原審審
  判期日，經原審審判長提示並詢以對於曾俊豪住處大樓之錄影
  畫面擷圖之意見時，上訴人答稱：「請律師回答」，其原審辯
  護人則稱：「證據能力不爭執，爭執證明力」（見原審卷第12
  0、122至123 頁）；原判決認該錄影畫面擷圖有證據能力（見
  原判決第4 頁），經核並無違證據法則，亦無判決理由矛盾及
  不適用法則之違法。自不得以該證據是否足以證明上訴人有本
  件犯罪事實，作為是否具有證據能力之判斷基準。故原審有無
  就上開證據內之男子是否為上訴人為調查，並不影響該證據有
  無證據能力之判斷。
證據之取捨及事實之認定，為事實審法院之職權，苟其判斷無
  違經驗法則或論理法則，復已敘述其憑以判斷之心證理由，即
  不能任意指為違法。
㈠原判決綜合卷內所有證據資料及調查證據之結果，於理由欄敘
  明認定上訴人有其犯罪事實欄一所載，基於販賣第二級毒品以
  營利之犯意，於109年3月24日晚間8 時30分前某時，以暱稱「
  Po Yao」與曾俊豪聯絡甲基安非他命交易事宜後，曾俊豪先於
  109 年3月24日晚間8時30分許，在臺中市南區學府路之全家超
  商內，以現金存款方式匯款新臺幣（下同）4,000 元至上訴人
  所申辦之台新國際商業銀行（下稱台新銀行）00000000000000
  0000號帳戶（下稱系爭帳戶），作為購買毒品之價金，上訴人
  隨即於同日晚間9時13分許，自系爭帳戶提領上開4,000元；上
  訴人再於翌（25）日凌晨3時38分許，駕駛車牌000-0000 號自
  小客車至臺中市南區學府路與仁義街口，由曾俊豪下樓偕同上
  訴人返回其位於學府路之住處內，上訴人當場販賣交付甲基安
  非他命1 包予曾俊豪犯行之得心證理由。另對於上訴人否認犯
  行，辯稱：伊不認識曾俊豪，沒有販賣毒品給曾俊豪等語，以
  及其原審辯護人為其辯護稱：①沒有證據證明是曾俊豪匯錢給
  上訴人，曾俊豪只有提出手機的翻拍截圖，沒有提出收據正本
  ，此收據是否屬於曾俊豪所有，就是個問題，自不能證明是曾
  俊豪匯款，也沒有任何監視錄影畫面可以證明是曾俊豪匯款，
  而此照片是否為曾俊豪所拍照，亦屬有疑，也有可能是其他人
  用LINE、wechat、telegram傳給他，他再儲存下載；②LINE暱
  稱「Po Yao」不是上訴人所使用，也沒有證據可以證明該「Po
  Yao 」就是上訴人，且曾俊豪與「Po Yao」的LINE截圖畫面，
  完全沒有任何的文字訊息可佐證本案有毒品交易或相約碰面的
  事實，只有由曾俊豪單方發出的通話要求，「Po Yao」完全沒
  有接聽，也沒有回應、回撥，曾俊豪跟誰發出通話請求，說不
  定根本就不是上訴人，沒有辦法證明曾俊豪與上訴人有任何聯
  絡；③卷附監視錄影畫面擷圖只能看到曾俊豪的背影跟另外一
  個人的背影，沒有辦法從衣服、手機或是鞋子直接判斷另一個
  人就是上訴人，就算那個畫面就是上訴人，也不能認定有交易
  毒品的犯罪行為；④依卷附車輛詳細資料報表、車行紀錄，上
  訴人雖有駕駛車輛經過南區學府路及仁義街口，但學府路與仁
  義街口就在中興大學正門口的路口，每天進出的車潮、人潮，
  學生數以萬計，不能僅因上訴人有經過學府路及仁義街口，就
  認為上訴人一定是去找曾俊豪；⑤曾俊豪有供出上手以獲減免
  其刑之誘因，其證詞有高度道德危險，應該要用無以懷疑的可
  得確定程度補強證據來補強其證詞，本案沒有任何一項證據可
  以證明經過學府路仁義街口的人、販賣毒品給曾俊豪、在電梯
  裡戴很像的眼鏡及用ipad的人就是上訴人等語，如何不可採信
  等情，詳予指駁（見原判決第4至9頁）。
㈡經核原判決之採證認事並無違反經驗法則、論理法則，亦無任
  意推定犯罪事實、違背證據法則、調查職責未盡、判決理由不
  備、理由矛盾、不適用法則或適用法則不當之違誤。
㈢再：
⒈依卷內資料，曾俊豪於第一審時證稱：「（【提示偵字第2271
  4號卷第229 頁台新銀行ATM交易明細】這張是否是你用無摺存
  款匯款給被告的交易明細？）是的，這是第五分局從我的手機
  裡面截圖出來的」（見第一審卷第175 頁）等語，可見曾俊豪
  手機內所存檔之台新銀行自動櫃員機交易明細表翻拍照片，係
  警方於案發後從曾俊豪之行動電話中擷取而得。然曾俊豪於被
  查獲前，不僅無從預知其販賣毒品會被查獲，更不可能預知該
  交易明細表會被翻拍作為證據而預為偽造、變造或由他人傳來
  存檔之準備。何況，原判決已說明此證據資料如何具有證據能
  力等旨（見原判決第3至4頁），於法並無不合，難謂有何判決
  理由不備之違誤；並另說明如何依據上訴人之部分陳述、曾俊
  豪之證詞，再佐以上開台新銀行自動櫃員機交易明細表翻拍照
  片，而為認定曾俊豪所述有關交易明細表翻拍照片匯款予上訴
  人係為購買甲基安非他命等情（見原判決第7至8頁），並非單
  憑上開交易明細表翻拍照片，作為上訴人有罪判決之唯一證據
  。原審認上訴人本件犯行事證已明，未再為其他無益之調查，
  自無調查職責未盡可言。
⒉購買毒品者稱其係向某人購買毒品之供述，固須補強證據以擔
  保其供述之真實性；然此所謂補強證據，並非以證明犯罪構成
  要件之全部事實為必要，倘得以佐證購買毒品者之證言非屬虛
  構，能予保障所陳述事實之真實性，即已充足，且得據以佐證
  者，雖非直接可以推斷該被告之犯罪，但以此項證據與購買毒
  品者之陳述為綜合判斷，若足以認定犯罪事實者，仍不得謂非
  補強證據。又刑事訴訟法對於補強證據之種類，並無設何限制
  ，故不問係直接證據、間接證據，或係間接事實之本身即情況
  證據，均得作為補強證據之資料。原判決以指認犯罪嫌疑人紀
  錄表、曾俊豪住處大樓之錄影畫面擷圖、曾俊豪住處附近之臺
  中市南區仁義街道路監視錄影畫面擷圖、LINE聯絡畫面截圖、
  系爭帳戶之開戶基本資料影本及歷史交易明細、車輛詳細資料
  報表、車行紀錄、曾俊豪手機內所存檔之台新銀行自動櫃員機
  交易明細表翻拍照片等證據資料，作為購毒者曾俊豪證詞之補
  強證據，於法亦無不合，核無判決適用法則不當之違誤。
⒊依卷內資料，曾俊豪於第一審時證稱：「（【提示偵字第2271
  4號卷第105頁】109年3月30日你的手機LINE對話紀錄，這是否
  是你被查獲後警察要你跟被告聯絡的紀錄？）是的。但他沒有
  接」、「（之前的LINE對話紀錄是否都沒有留存？）沒有了，
  之前我是用LINE打電話跟他講的。之前的對話紀錄我沒有，應
  該是我刪掉了」（見第一審卷第176 頁），而該卷附之曾俊豪
  所持用手機內與「Po Yao」之對話截圖（見偵字第22714 號卷
  第105 頁），僅有「Po Yao」曾來電曾俊豪未接，以及曾俊豪
  無論去電或傳訊息均未獲回復等情，雖已無從自該證據查知曾
  俊豪與「Po Yao」先前於LINE聯繫之內容，惟原判決已說明僅
  係以此認定曾俊豪之行動電話中確有「Po Yao」之通訊對象，
  並以此為補強曾俊豪之證詞等旨（見原判決第7 頁），自不因
  無其等之對話內容，即謂非補強證據，自無判決理由不備及理
  由矛盾或調查職責未盡之違法。
㈣上開上訴意旨所指各節，或係就無礙於事實認定之事項，或係
  重執上訴人在原審辯解各詞，或係執其個人主觀意見，就原審
  採證認事適法職權行使及原判決已明白論斷之事項，再為爭執
  ，俱難認係上訴第三審之適法理由。
上訴人之其他上訴意旨並未依據卷內訴訟資料，具體指摘原判
  決有何違背法令之情形，核與法律規定得為第三審上訴理由之
  違法情形不相適合。
綜上，應認上訴人之上訴為違背法律上之程式，予以駁回。
據上論結，應依刑事訴訟法第395條前段，判決如主文。
中    華    民    國   110    年    11    月    17    日
                  刑事第四庭審判長法  官  林  立  華  
                                  法  官  謝  靜  恒  
                                  法  官  林  瑞  斌  
                                  法  官  王  敏  慧  
                                  法  官  李  麗  珠  
本件正本證明與原本無異
                                  書記官
中    華    民    國   110    年    11    月    23    日